【裁判字號】    89,易,697
【裁判日期】    890427
【裁判案由】    侵占
【裁判全文】
臺灣板橋地方法院刑事判決                          八十九年度易字第六九七號
    公  訴  人  臺灣板橋地方法院檢察署檢察官
    被      告  丙○○
右列被告因侵占案件，經檢察官提起公訴（八十九年度偵字第一一九六號），本院判
決如左：
    主  文
丙○○無罪。
    理  由
一、公訴意旨略以：被告丙○○係巨峰針織廠負責人，為從事業務之人，於民國八十
    七年四、五月間，在台北縣樹林市○○街九十九之一號，接受群興實業有限公司
    （下稱群興公司）之委託將三萬三千零十八公斤紗加工織成胚布；詎被告竟意圖
    為自己不法之所有，於八十七年五、六月間，在上址將六千三百四十九公斤紗，
    以變更持有為所有之意思，予以侵占入己，因認被告涉犯刑法第三百三十六條第
    二項之業務侵占罪嫌云云。
二、按犯罪事實，應依證據認定之，無證據不得推定其犯罪事實；又不能證明被告犯
    罪者，應諭知無罪之判決；刑事訴訟法第一百五十四條、第三百零一條第一項分
    別定有明文。次按民事債務人於債之關係成立後，其有未依約定本旨履行者，在
    社會一般交易經驗上常見之原因非一，舉凡因不可歸責自己之事由而不能給付，
    或因合法主張抗辯而拒絕給付，甚至在負債之後另起惡意遲延給付皆有可能，非
    可盡予推定為意圖不法所有之財產犯罪一端。再，告訴人之告訴，係以使被告受
    刑事訴追為目的，是其陳述是否與事實相符，仍應調查其他證據以資審認，此有
    最高法院五十二年台上字第一三００號判例可資參照。而刑法上之侵占罪，須持
    有人變易其原來之持有意思而為不法所有之意思，始能成立，如僅將持有物延不
    交還或有其他原因致一時未能交還，既缺乏主觀要件，即難遽以該罪相繩（參照
    最高法院六十八年台上字第三一四六號判例意旨）。
三、訊據被告丙○○固坦承其係百益針織有限公司之負責人，巨峰針織廠則係百益針
    織有限公司之工廠，八十七年四、五月間巨峰針織廠確有接受群興公司之委託將
    三萬三千零十八公斤紗加工織成胚布，嗣巨峰針織廠完成胚布後，發覺缺少約六
    千多公斤紗等情，惟堅決否認有業務侵占之犯行，並辯稱：群興公司委託加工之
    紗係自八十七年四月至同年九月間，分多次運送至巨峰針織廠，當時巨峰針織廠
    沒有再過磅確認重量，直到全部紗都織成胚布並交付群興公司後，才發覺重量短
    少約六千三百公斤，伊對此短少之情形亦覺疑惑，但伊並未拒絕賠償群興公司因
    此所受損害，且曾多次以電話向群興公司人員表示願意洽談賠償事宜；巨峰針織
    廠之機台老舊，在將紗加工織成胚布之過程中，會產生部分之耗損，例如胚布出
    現破洞情形，且巨峰針織廠於受群興公司委託加工之同時，亦受其他廠商之委託
    將紗加工織成胚布，而各委託廠商之紗均堆放在工廠外面，紗之種類外觀大同小
    異，未作分類，巨峰針織廠之員工亦可能在為其他廠商加工之過程中錯拿了屬群
    興公司之紗等語。經查：
  （一）公訴人認被告涉犯前揭業務侵占罪嫌，無非係以告訴人群興公司之代理人甲
        ○○之指訴及卷附代工生產通知單三紙為其論斷依據。惟上開代工生產通知
        單三紙僅能證明巨峰針織廠確有接受群興公司之委託將三萬三千零十八公斤
        紗加工織成胚布，不能證明被告有以變賣或其他非法方法侵占上開六千三百
        四十九公斤紗之犯罪行為。而告訴人之代理人甲○○係因巨峰針織廠交付胚
        布後，尚短少約六千三百四十九公斤紗，因此認定上開短少之紗應已遭被告
        變賣（見偵卷第二十七頁背面），然其對於被告究於何時變賣？如何變賣？
        變賣予何人？俱未能指明，由是可知告訴人之指訴實屬推測、擬制之詞，尚
        難憑採；況告訴人之指訴本不得作為認定犯罪事實之惟一證據，在未究明其
        真實性之前，不得遽採為論罪科刑之根據。
  （二）證人即前巨峰針織廠職員李維壬於本院審理時到庭具結證稱：伊自八十六年
        三月至八十七年十月間在巨峰針織廠負責看機台，巨峰針織廠在將群興公司
        之紗加工織成胚布時會產生一些瑕疵，而巨峰針織廠同時亦為其他廠商加工
        織成胚布，因巨峰針織廠之廠房太小，委託廠商所交付之紗都放在一起，而
        這此紗有時外觀相同，員工可能會拿錯紗，但客戶所短少的紗，巨峰針織廠
        事後會補給客戶等語，告訴人之代理人甲○○於本院審理時亦陳明：群興公
        司交付巨峰針織廠的紗是向上游廠商購買的，所以有可能與其他廠商的紗雷
        同等語，是上開短少之六千三百餘公斤紗，可能係因巨峰針織廠於加工織成
        胚布過程中產生瑕疵而耗損，亦可能因員工錯拿群興公司之紗為其他廠商加
        工織成胚布而短缺。
  （三）證人即百益公司股東乙○○於本院審理時到庭證稱：伊曾於八十七年九月間
        至巨峰針織廠，當時被告曾向伊表示群興公司委託加工之紗於製成胚布後，
        不知何原因發生短少情形，伊當時有通知群興公司人員表示願意賠償之意思
        等語，告訴人之代理人甲○○於本院審理時亦自承巨峰針織廠人員確曾將上
        開短少紗之情形通知群興公司人員等語，被告事後曾與告訴人洽談上開短少
        紗之賠償事宜，既未潛逃，又未避不見面，足見被告應無不法所有之意圖；
        又群興公司所交付之紗係向一般上游廠商所購得，已如前述，該紗不具特殊
        性，因此巨峰針織廠於加工過程中未區別各委託廠商所交付之紗，僅於完工
        後計算實際重量時，如有短少再予彌補，此與一般商場交易習慣並不相違，
        被告於本院審理時一再陳明願以市價計算上開短少紗之價值賠償告訴人，益
        徵被告主觀上並無將上開短少之紗變易原來持有意思而為不法所有之意思。
四、綜上所述，被告所辯尚屬可採；上開短缺之六千三百四十九公斤紗非無可能係因
    巨峰針織廠於加工織成胚布過程中產生瑕疵而耗損，或因員工錯拿群興公司之紗
    為其他廠商加工織成胚布所造成；卷附代工生產通知單三紙僅能證明巨峰針織廠
    確有接受群興公司之委託將三萬三千零十八公斤紗加工織成胚布，不能證明被告
    有以變賣或其他非法方法侵占上開六千三百四十九公斤紗之犯行；本件尚難僅憑
    告訴人片面之指訴，即遽對被告論以業務侵占罪；本件應屬民事債務糾葛，告訴
    人應循民事途徑救濟解決之。依前揭說明，本件不能證明被告犯罪，自應諭知被
    告無罪之判決。
據上論斷，應依刑事訴訟法第三百零一條第一項，判決如主文。
本案經檢察官鄧媛到庭執行職務。
中    華    民    國      八十九      年      四      月      二十五    日
                                      臺灣板橋地方法院刑事第三庭
                                          法  官  樊  季  康
右正本證明與原本無異。
如不服本判決，應於判決送達後十日內，向本院提出上訴狀。
                                          書記官  馬  秀  芳
中    華    民    國      八十九      年      四      月       二十九   日


司法院資訊處製作；財團法人民間司法改革基金會備份。
